最高法院民事裁定　　　　　　　　　　111年度台抗字第768號
抗　告　人　A○1

法定代理人　甲○○
訴訟代理人　盧明軒律師
　　　　　　高敬棠律師
上列抗告人因與相對人A○2間定暫時狀態處分聲請緊急處置事件
，對於中華民國111年7月28日智慧財產及商業法院裁定（111 年
度商暫字第19號），提起抗告，本院裁定如下：
    主  文
抗告駁回。
抗告訴訟費用由抗告人負擔。
    理  由
本件抗告人以相對人之董事會於民國000年0月00日達成執行00
  0年0月00日股東會通過之私募案決議（下稱系爭決議）有無效
  事由，已對相對人為定暫時狀態處分之聲請，為免相對人於同
  年0月0日終止上市前，繼續執行000年第0期私募（下稱系爭私
  募）案件作業，及於同年月00日向股東常會提出完成該私募案
  件報告，致日後爭議不斷，使危害發生或擴大，及影響定暫時
  狀態處分案件之進行，有就相對人收受應募人股款及收足股款
  後之作業程序，為緊急處置之必要，爰依民事訴訟法第538 條
  之1第1項規定，聲請於本件定暫時狀態之處分裁定前，㈠先為
  相對人不得就系爭決議執行之系爭私募有價證券作業收受應募
  人之股款；㈡如股款已收足，相對人不得就應募之股份交付股
  票予應募人、不得向經濟部商業司申請發行新股變更登記、不
  得向臺灣集中保管結算所申請股票無實體發行登錄、不得於公
  開資訊觀測站進行私募有價證券申報作業（下合稱應募資訊申
  報作業）之處置。原法院以：抗告人固提出○○○○股份有限
  公司客戶庫存現值一覽表、客戶餘額資料查詢單、相對人 000
  年股東常會議事錄、私募有價證券申報作業、公開資訊觀測站
  歷史重大訊息、臺灣證券交易所股份有限公司公告（下合稱另
  聲請定暫時狀態處分資料）等為證。惟觀諸相對人000 年股東
  常會議事錄及公開資訊觀測站歷史重大訊息所載內容，相對人
  依系爭決議執行私募案件所取得之股款，目的在充實營運資金
  、改善財務結構與降低財務風險，尚難認相對人單純收受應募
  人股款之事實，將致抗告人有重大損害或急迫危險。且相對人
  已於抗告人為本件聲請之000年0月00日收足應募股款，抗告人
  無從請求禁止相對人收受應募人之股款。另相對人就系爭私募
  所為應募資訊申報作業，為其收足股款後依相關規定進行之程
  序事項，應不致造成抗告人重大損害或急迫危險。至抗告人主
  張任由相對人於同年0月0日下市前完成系爭私募案件，及於同
  年月00日向股東常會提出完成系爭私募案件報告，將導致日後
  爭議不斷或影響定暫時狀態處分案件之進行等詞，為日後各爭
  議事件或定暫時狀態處分案件審理範疇，亦難據此認定抗告人
  於定暫時狀態之處分裁定前，有發生危害之急迫危險等情，因
  以裁定駁回抗告人緊急處置之聲請。抗告人不服，提起本件抗
  告。
按於爭執之法律關係，為防止發生重大之損害或避免急迫之危
  險或有其他相類之情形而有必要時，得聲請為定暫時狀態之處
  分。民事訴訟法第538條第1項定有明文。又按法院為前條第 1
  項裁定前，於認有必要時，得依聲請以裁定先為一定之緊急處
  置，其處置之有效期間不得逾7日。民事訴訟法第538條之1第1
  項前段亦有明定。基於體系解釋，後者於緊急性要件之解釋，
  應與前者之急迫性，有所區別，否則將造成二者適用上之重疊
  。因而應認為後者性質上係屬更高度之緊急性，亦即如依前者
  之裁定程序，若不為必要之緊急處置，將造成日後即使准許為
  定暫時狀態之處分，亦難以實現該處分之權利保護目的者。而
  其所指必要處置，係指如採該項處置，即得有效阻止或降低前
  開未能及時為權利保護之不利益者。據此，聲請人為此緊急處
  置之聲請時，即應就此等要件，予以釋明。
查抗告人所提另聲請定暫時狀態處分資料，固可釋明兩造間就
  該定暫時狀態處分有爭執之法律關係存在，惟對於若不為該必
  要之緊急處置，日後將造成即使准許為定暫時狀態之處分，亦
  難以實現該處分保護其權利目的之重大急迫危險，及如採該項
  處置，即得有效阻止或降低該未能及時為權利保護之不利益等
  要件，上開資料尚未達聲請緊急處置之釋明程度，本件究有何
  高於聲請定暫時狀態處分之緊急性，則未見抗告人予以釋明。
  依上說明，難謂本件有為緊急處置之必要。抗告意旨雖謂：相
  對人交付股票予應募人之義務，將使抗告人股權遭到稀釋、每
  股淨值驟降；且股款縱使募足，之後進行之應募資訊申報作業
  ，及新危害之發生、舊危害之擴大，仍有為緊急處置必要等語
  ，然均未提出具體事證釋明，自無為緊急處置之必要。原法院
  以相對人係單純收受股款、股款收受後之應募資訊申報作業為
  所規定之程序事項，均不致造成抗告人急迫危險之部分論斷，
  或有未洽，惟結論並無二致，仍應予以維持。抗告論旨猶以其
  他與裁定結果不生影響者，指摘原裁定不當，聲明廢棄，非有
  理由。
據上論結，本件抗告為無理由。依民事訴訟法第495條之1第 1
  項、第449條、第95條、第78條，裁定如主文。
中    華    民    國   111    年    8     月    22    日
                      最高法院民事第六庭
                          審判長法官  魏  大  喨  
                                法官  李  寶  堂  
                                法官  邱  瑞  祥  
                                法官  汪  漢  卿  
                                法官  林  玉  珮  
本件正本證明與原本無異
                                      書  記  官
中    華    民    國   111    年    8     月    23    日